福建高等法院金門分院刑事判決　　　　　　　　　　　九十一年度交上易字第五號
　　上　訴　人　福建金門地方法院檢察署檢察官
　　被　　　告　甲○○
右上訴人因被告公共危險案件，不服福建金門地方法院九十一年度交易字第二號，中
華民國九十一年四月九日第一審判決（起訴案號：福建金門地方法院檢察署九十年度
偵字第四八０號），提起上訴，本院判決如左：
　　主　　文
上訴駁回。
　　理　　由
一、本案經本院審理結果，認第一審判決被告無罪，並無不當，應予維持，並引用第
    一審判決書記載之理由（如附件）。
二、檢察官上訴意旨略以：按「汽車駕駛人飲酒後其吐氣所含酒精成份超過每公升０
    點二五毫克以上者，不得駕車」為道路交通安全規則第一百十四條第二款定有明
    文。另就醫學文獻所知，酒精對人體的影響程度乃依血中酒精濃度而定，而警方
    測試器所測得之呼氣酒精濃度乘以二００為當時之血中酒精濃度，又當呼氣濃度
    達每公升０點二五毫克時，將造成輕度協調功能降低之輕度酒精中毒症狀，當呼
    氣濃度達每公升０點五毫克時，將造成反應較慢、感覺減低、影響駕駛等輕到中
    度之酒精中毒症狀，當呼氣濃度達每公升０點七五毫克時，將造成思考改變、個
    性行為改變等酒精中毒症狀，當呼氣濃度達每公升一點０毫克時，將造成步態不
    穩、噁心嘔吐、精神混惑不清晰等中度酒精中毒症狀，佐以「汽車駕駛人應注意
    行車速度，無標誌者在彎道、坡路及無號誌之交叉路口均應減速慢行，作隨時停
    車之準備」，且「應隨時注意車前狀況」，此於道路交通安全規則第一百十四條
    第二款、九十三條第一項第四款及同規則第九十四條第三項分別定有明文。本件
    事故之發生雖係被害人逆向行駛，惟被告駕車自應注意上述道路交通安全規定，
    而依當時狀況，又無不能注意之情形，竟因酒後肢體協調功能降低而疏未注意仍
    超速通過十字路口，且未保持可隨時停車之準備致煞避不及而肇事，使被害人受
    傷，是被告顯「已達酒後不能安全駕駛之狀態」，且與被害人受傷間，具有相當
    因果關係，從而應將原判決撤銷，更為適當之判決等語。
三、惟查刑法第一百八十五條之三規定之公共危險罪之構成要件，係以服用毒品、麻
    醉藥品、酒類或其他相類之物，致不能安全駕駛動力交通工具而駕駛之人，且必
    須達於不能安全駕駛之狀態下始足當之，至所稱「不能安全駕駛」之認定標準為
    何？經查酒精使用後對人體之影響，除造成自主神經系統亢奮與認知功能之暫時
    性缺損外，與駕駛能力有關者，為對於移動景物的追蹤能力，經強光照射後，恢
    復視力及監視四周的注意力等，而此三種能力，在夜間駕車時尤其重要，許多人
    飲酒後，因沒有可自覺的生理反應，以致腦部功能已缺損，而仍不自知照常開車
    ，此乃許多酒後駕車，造成意外事故的主因之一，此為刑法修正增訂一百八十五
    條之三之立法理由。再道路交通安全規則第一百十四條第二款規定汽車駕駛人飲
    酒後吐氣超過每公升０點二五毫克以上者，「不得駕車」，即是基於酒精對人體
    中樞神經系統，有麻醉作用，為維護安全駕駛，而為之禁止規定。至於呼氣中，
    酒精濃度每公升０點五五毫克或血液中酒精濃度在百分之０點一一以上者，參諸
    德國、美國之標準，肇事率為一般正常人之十倍，認為「已達不能安全駕駛」之
    標準，此亦有法務部於八十八年五月十日邀集交通部、行政院衛生署、中央警察
    大學等單位相關人員召開之研商訂定刑法第一百八十五條之三服用毒品、麻醉藥
    品、酒類或其他相類之物，「不能安全駕駛交通工具之認定標準會議」作成之結
    論可資參考。本件查被告於飲酒後吐氣所含酒精成份雖濃度值為每公升０點三三
    毫克，然並未逾上述標準每公升０點五五毫克，依前開標準即尚未達於不能安全
    駕駛之狀態（偵四八０號卷八、九頁），此復據當時處理之警員羅銘光到庭證稱
    ：「被告當時看起來很正常，沒有達到不能安全駕駛之狀態，所以沒有勾選」等
    語（本院卷二十頁），次查本件車禍發生主因，係騎機車被害人翁明媚（傷害部
    分未經告訴）之逆向行駛，雙方經過十字路均未減速所致，要非被告已達於不能
    安全駕駛之狀態而肇致本件車禍（參見九十年偵字第四八０號卷第八、九頁），
    揆之前揭說明，尚難令負刑法第一百八十五條之三之公共危險罪責，是原判決（
    按原判決第二頁理由欄第九行，每公升僅０點三三毫克，誤載為０點六六毫克，
    應予更正）認查無其他證據，足以證明被告犯公共危險罪，從而為被告無罪之諭
    知，核無不合，應予維持。檢察官上訴意旨對於被告是否達於不能安全駕駛之狀
    態，認定上容有誤會，因之尚難認為有理由，應予駁回。
據上論斷，應依刑事訴訟法第三百六十八條、第三百七十三條，判決如主文。
本案經檢察官劉家芳到庭執行職務。
中　　華　　民　　國　　　九十一　　　年　　　六　　　月　　 二十八 　　日
　　　　　　　　　　　　　　　　福建高等法院金門分院刑事庭
　　　　　　　　　　　　　　　　　　審判長法　官　郭　君　勳
　　　　　　　　　　　　　　　　　　　　　法　官　謝　碧　莉
　　　　　　　　　　　　　　　　　　　　　法  官　劉　啟　陽
右正本證明與原本無異。
不得上訴。
中　　　華　　　民　　　國　　　九十一　　　年　　七　　月　　　九　　　日
　　　　　　　　　　　　　　　　　　　　　書記官　李　麗　鳳
